臺灣新竹地方法院刑事判決　　　　　　　100年度訴字第130號
公　訴　人　臺灣新竹地方法院檢察署檢察官
被　　　告　錢昱瑞
選任辯護人　朱昭勳律師
　　　　　　許民憲律師
上列被告因違反槍砲彈藥刀械管制條例案件，經檢察官提起公訴
（100年度偵緝字第1910號），本院判決如下：
    主  文
錢昱瑞未經許可，持有可發射子彈具有殺傷力之改造手槍，處有
期徒刑參年，併科罰金新臺幣壹拾萬元，罰金如易服勞役，以新
臺幣壹仟元折算壹日，扣案如附表編號1 所示之物，沒收。
    事  實
一、緣錢昱瑞於民國99年7 月底、8 月初某日，應友人黃上邀
    約，前往新竹市○○路、水田街附近陸橋旁與其會面，2 人
    碰面後，黃上向錢昱瑞表示其將於近期內前往中國大陸，
    須委託錢昱瑞保管如附表編號2 所示紙袋內之重要物品，錢
    昱瑞雖未予拒絕，惟因懷疑紙袋內可能裝有非法違禁物，故
    不願接手收受前揭紙袋，而僅陪同黃上另前往新竹市○○
    路文化中心附近，觀看黃上將前揭紙袋藏放於該處草叢堆
    之經過，事畢，2 人即離開該處，此後未互相聯絡。錢昱瑞
    於99年8 月25日退伍後，聽聞黃上已於同年8 月19日往生
    之訊息，遂於同年8 月29日獨自前往上開地點起出前揭紙袋
    ，始驚覺該紙袋內，裝有如附表編號1 所示可發射子彈具有
    殺傷力之改造手槍1 枝（以下簡稱系爭改造手槍，另含有無
    殺傷力不明之子彈1 顆），錢昱瑞明知可發射子彈具有殺傷
    力之改造手槍為槍砲彈藥刀械管制條例所管制之物品，未經
    許可不得持有之，竟仍於同年8 月29日在上揭地點發現前開
    物品後，以自己持有之意思，自斯時起未經許可而持有系爭
    改造手槍，藏放於前揭地點草叢堆內。至100 年1 月11日凌
    晨2 時許，錢昱瑞與劉邦雄、駱哲偉等人在新竹市○○路笑
    傲江湖KTV ，因故與隔壁包廂之人發生爭執，錢昱瑞遂獨自
    開車前往上開地點取出系爭改造手槍（含有無殺傷力不明之
    子彈1 顆），再與綽號「小豬」真實姓名年籍不詳之成年人
    及其他友人會合後，於同日凌晨5 時36分許，下車徒步進入
    笑傲江湖KTV 地下室，惟因對方人手早已於地下室聚集，錢
    昱瑞等人見情勢不利旋即離開現場返回車上，約10分鐘後，
    錢昱瑞等人所乘坐之自小客車再繞回笑傲江湖KTV 門口，由
    錢昱瑞在車內將車窗搖下，持系爭改造手槍朝空中擊發1 顆
    子彈示威（空彈殼未扣案），旋又將該槍放回原處，迄至
    100 年2 月13日凌晨1 時許，經警循線查獲錢昱瑞，始於新
    竹市○○路文化中心附近草叢堆內起出如附表編號1 、2 所
    示之物，另扣得如附表編號3 、4 所示之物。
二、按經新竹市警察局第一分局、行政院海岸巡防署海岸巡防總
    局北部地區巡防局第二四岸巡大隊報告臺灣新竹地方法院檢
    察署檢察官偵查起訴。
    理  由
一、證據能力部分：
（一）被告錢昱瑞於警詢、檢察官偵訊、本院準備程序及審理中
      所為之自白，並無證據證明係出於強暴、脅迫、利誘、詐
      欺、疲勞訊問、違法羈押或其他不正之方法，亦非違反法
      定障礙事由經過期間不得訊問或告知義務之規定而為，且
      與事實相符，依刑事訴訟法第156 條第1 項、第158 條之
      2 規定，應認均有證據能力。
（二）另按刑事訴訟法第159 條第1 項雖規定，被告以外之人於
      審判外之言詞或書面陳述，除法律有規定外，不得作為證
      據。惟同法第159 條之5 第1 項、第2 項已規定，經當事
      人於審判程序同意作為證據，法院審酌該言詞陳述或書面
      陳述作成時之情況，認為適當者，亦得為證據。又當事人
      、代理人或辯護人於法院調查證據時，知有第159 條第1
      項不得為證據之情形，而未於言詞辯論終結前聲明異議者
      ，視為有前項之同意（指同條第1 項之同意作為證據），
      此乃第159 條第1 項所容許，得作為證據之例外規定之一
      。經查，本案以下所引用據以認定被告犯罪事實之供述證
      據及非供述證據，被告及其選任辯護人於言詞辯論終結前
      ，均未就上開證據主張有不得為證據之情形，本院復審酌
      各該證據作成時並無違法及證明力明顯過低之瑕疵等情況
      ，認為適當，應均具證據能力。
二、訊據被告錢昱瑞於警詢、偵查及本院準備程序及審理中，對
    於前揭犯罪事實均自白認罪，另有自願受搜索同意書1 份、
    行政院海岸巡防署海岸巡防總局北部地區巡防局第二四岸巡
    大隊搜索扣押筆錄暨扣押物品目錄表2 份、搜索及查扣證物
    照片14張、笑傲江湖KTV 停車場監視錄影器畫面翻拍照片4
    張、新竹後備指揮部100 年5 月18日後新竹勤字第10000168
    6 號函在卷可稽，另有扣案如附表編號1 、2 所示之物在案
    可佐。又扣案如附表編號1 所示之物，經送內政部警政署刑
    事警察局以檢視法、性能檢驗法鑑驗後，結果略以：「一、
    送鑑手槍1 枝（槍枝管制編號：0000000000號），認係改造
    手槍，由仿BERETTA 廠M9型半自動手槍製造之槍枝，換裝土
    造金屬槍管而成，擊發功能正常，可供擊發適用子彈使用，
    認具殺傷力。」，此有內政部警政署刑事警察局100 年2 月
    23日刑鑑字第1000021136號鑑驗書1 份在卷可憑，是本件被
    告所為前開具任意性之自白，確與事實相符而堪採信，本案
    事證已臻明確，被告犯行洵堪認定，應依法論科。
三、（一）按槍砲彈藥刀械管制條例第4 條所稱之槍砲、彈藥，
    包含其主要組成零件，依同條例第5 條之規定，非經中央主
    管機關許可，不得製造、販賣、運輸、轉讓、出租、出借、
    持有、寄藏或陳列。核被告所為，係犯槍砲彈藥刀械管制條
    例第8 條第4 項之未經許可持有可發射子彈具有殺傷力之改
    造手槍罪。被告自99年8 月29日起至100 年2 月13日經警查
    獲時為止，未經許可持有可發射子彈具有殺傷力之改造手槍
    ，屬持有行為之繼續，應論以一罪。（二）再被告於99年7
    月底、8 月初某日，陪同黃上前往新竹市○○路文化中心
    附近，觀看黃上將如附表編號2 所示紙袋藏放於該處草叢
    堆時，並不知悉前開紙袋內置放物品內容為何，被告係因聽
    聞黃上往生之訊息，而於同年8 月29日獨自前往上開地點
    起出前揭紙袋，此時始驚覺該紙袋內，裝有系爭改造手槍，
    自此始以自己持有之意思持有前揭物品，已據被告於本院準
    備程序及審理程序中供述明確。本件公訴人固以：黃上既
    擬將系爭改造手槍交由被告保管，理當告知該物性質等語，
    認被告係於該日起即基非法寄藏改造手槍，應論以非法「寄
    藏」改造手槍罪嫌等語。然公訴人就前開推論並未提出任何
    積極證據以為佐證，又被告於警詢、偵查及本院審理中，自
    始至終均未否認其明知系爭改造手槍為可發射子彈具有殺傷
    力之事實，且願意自白承認違反槍砲彈藥刀械管制條例第8
    條第4 項之罪並接受刑事追訴、處罰，實難認被告有何故意
    編纂虛偽之說詞之動機，是本件被告應係犯非法「持有」可
    發射子彈具有殺傷力改造手槍罪，公訴意旨認應論以非法「
    寄藏」改造手槍罪嫌，容有未合，惟因上開「持有」與「寄
    藏」皆屬同一條項之罪名，不生變更起訴法條之問題，故毋
    庸變更起訴法條，附此敘明。（三）爰審酌近年來我國非法
    槍枝、子彈氾濫，嚴重危害國人生命、身體及財產之安全，
    被告無視禁令，未經許可持有可發射子彈具有殺傷力之改造
    手槍，復於100 年1 月11日與人發生爭執後，持該槍對空擊
    發示威，對社會治安之危害非可謂不鉅，惟念及被告於犯本
    案前並無任何前科記錄，素行良好，此有臺灣高等法院被告
    前案紀錄表在卷可參，又被告持有本件扣案改造手槍之初，
    年紀甫滿20歲，生活智識及社會經驗均有不足，一時失慮而
    犯本件犯行，雖曾持槍對空擊發，然並未用於傷害或恐嚇他
    人，持有時間非屬長久，而犯後始終坦白犯行，犯後態度良
    好及其犯罪手段、生活狀況等一切情狀，量處如主文所示之
    刑及就併科罰金部分諭知易服勞役之折算標準。（四）被告
    之選任辯護人固為被告之利益辯護稱：被告於高中時，曾因
    當時好友與人發生口角，被20個同學以棍棒毆打並將被告綁
    至空屋，致被告頭部受傷並縫數針，嗣又因另一位同學與他
    人起衝突，致被告手臂被砍至見骨，經心理師治療分析後推
    估「被告傾向心情沮喪、倦怠、冷漠；對於權威與制度可能
    感到挫折；相信某些人懷有敵意，使其生活困難、不愉快；
    容易感到驚嚇，小小事件或想法即可能使其狂亂或焦躁；有
    生活如夢的感覺，感覺到自己與他人有極大的距離；對事情
    似乎較欠缺周密的考慮，因此較少考慮行為的後果；容易貶
    低自己，覺得沒有價值感。」，是被告對空鳴槍之行為，僅
    係因其害怕、恐懼所造成，又被告患有「長期性創傷後壓力
    疾患」之宿疾，且已接受專業醫師以藥物治療，並長期追蹤
    以協助改善，請求給予緩刑宣告等語，並提出林正修診所
    100 年4 月29日診斷證明書影本1 紙、心理衡鑑轉介及報告
    單1份 、新竹市南門綜合醫院97年9 月5 日乙種診斷證明書
    影本1 紙、97年11月24日撤回告訴書、和解書影本各1 份為
    佐證。然本件被告持有系爭改造手槍之初，對於其行為違法
    性及應刑罰性，已有明確之認識，然仍執意持有之，並非受
    迫因不得已之原因而無奈為之，再參酌本件被告於100 年1
    月11 日 在笑傲江湖KTV 與人發生衝突後，係於已安然脫身
    之情況下，仍特意前往前揭地點取槍後再返回衝突現場，主
    動持系爭改造手槍對空中擊發示威乙節，實難認其持有改造
    手槍之情節有何客觀上足以引起一般同情之特殊環境或緣由
    等，殊難認其有何確可憫恕之處，本院認被告所犯非法持有
    可發射子彈具有殺傷力之改造手槍罪，僅可為法定刑內從輕
    科刑之標準，要無適用刑法第59條規定酌予減刑甚而宣告緩
    刑之餘地，亦附此敘明。
四、扣案如附表編號1 所示改造手槍1 枝具有殺傷力，屬違禁物
    ，應依刑法第38條第1 項第1 款之規定於該罪項下宣告沒收
    。至於扣案如附表編號2 所示紙袋，非屬被告所有，亦非屬
    違禁物；扣案如附表編號3 、4 所示之物，固為被告所有之
    物，然無積極證據證明與本案被告所犯之任何犯行有關，亦
    非屬違禁物，是均不予宣告沒收，併此敘明。
據上論斷，應依刑事訴訟法第299條第1項前段，槍砲槍砲彈藥刀
械管制條例第8 條第4 項，刑法第11條前段、第38條第1 項第1
款、第42條第3 項，判決如主文。
本案經檢察官劉得為到庭執行職務。
中    華    民    國   100    年    7     月    11    日
                  刑事第四庭  審判長  法  官  黃美文
                                      法  官  邱玉汝
                                      法  官  張詠晶
以上正本證明與原本無異。
如不服本判決應於收受本判決後10日內向本院提出上訴書狀，上
訴書狀應敘述具體理由。上訴書狀未敘述上訴理由者，應於上訴
期間屆滿後20日內補提理由書狀於本院(均須按他造當事人之人
數附繕本 )「切勿逕送上級法院」。
                                      書記官  蕭汝芳
中    華    民    國   100    年    7     月    11    日
所犯法條：
槍砲彈藥刀械管制條例第8條第4項
未經許可，持有、寄藏或意圖販賣而陳列第 1 項所列槍枝者，
處 3 年以上 10 年以下有期徒刑，併科新臺幣 7 百萬元以下罰
金。
附表
  ┌──┬────────────┬─────────┐
  │編號│名                    稱│沒收數量          │
  │    │                        │                  │
  ├──┼────────────┼─────────┤
  │ 1  │由仿BERETTA 廠M9型半自動│1枝               │
  │    │手槍製造之槍枝，換裝土造│                  │
  │    │金屬槍管而成之可發射子彈│                  │
  │    │具有殺傷力之改造手槍1 枝│                  │
  │    │（槍枝管制編號0000000000│                  │
  │    │）                      │                  │
  ├──┼────────────┼─────────┤
  │2   │紙袋                    │1個               │
  ├──┼────────────┼─────────┤
  │3   │黑色POLO衫              │1件               │
  ├──┼────────────┼─────────┤
  │4   │深灰色牛仔褲            │1件               │
  └──┴────────────┴─────────┘